【裁判字號】    97,訴,256
【裁判日期】    980831
【裁判案由】    商業會計法等
【裁判全文】
臺灣桃園地方法院刑事判決               97年度訴字第256號
公  訴  人  臺灣桃園地方法院檢察署檢察官
被      告  乙○○
                      樓
被      告  辛○○
                      樓
共      同
選任辯護人  李師榮律師
            張英郎律師
上列因被告等違反商業會計法等案件，經檢察官提起公訴（95年
度偵字第25965號），本院判決如下：
    主  文
乙○○、辛○○均無罪。
    理  由
一、公訴意旨略以：被告乙○○與被告辛○○為夫妻，被告乙○○為喜福林國際有限公司（下稱喜福林公司）、坡瑋克實業
    有限公司（下稱坡瑋克公司）及鏵銪有限公司（下稱鏵銪公
    司）之實際負責人，被告辛○○則為華益企業社（下稱華益
    公司）之負責人，其兩人均為商業會計法上之商號負責人。
    又被告乙○○於民國86年2月至87年7月間，擔任址設桃園縣
    桃園市○○路927號5樓之「美商樂思化學有限公司臺灣分公
    司」（下稱樂思公司）之業務人員，其2人與樂思公司前總
    經理蔡榮譽及前財務經裡甲○○，竟共同基於意圖為自己不
    法所有之詐欺犯意聯絡，明知樂思公司與上開喜福林公司、
    坡瑋克公司、鏵銪公司、華益公司並無商業上之交易往來，
    仍由乙○○及辛○○陸續開立如附件所示喜福林公司等4家
    公司不實之統一發票予甲○○，虛構樂思公司曾與上開4家
    公司交易之事實，甲○○取得不實發票後，再交由樂思公司
    不知情之會計人員林雅惠及庚○○，指示2人以上開4家商號
    之發票為憑證製作付款轉帳傳票，藉以詐騙樂思公司交付如
    發票所載之款項，而被告辛○○除提供不實發票外，另於93
    年7月7日起至94年2月5日止，同時在樂思公司擔任會計主任
    ，亦為從事業務之人，與甲○○共同填製不實之轉帳傳票，
    甲○○及蔡榮譽於會計人員製作轉帳傳票後，分別簽署英文
    名字認可，再共同代表樂思公司簽發該公司向遠東國際商業
    銀行大興分行申請之支票予上開4家公司之銀行帳戶提示兌
    現，以此方式共同侵占將樂思公司之存款新臺幣（下同）
    21,069,212元。因認被告乙○○、辛○○涉犯刑法第216條
    、第215條之行使業務上登載不實文書罪嫌、第339條第1項
    之詐欺取財罪嫌、第336條第2項業務侵占罪嫌及商業會計法
    第71條第1款之明知不實事項而填載會計憑證罪嫌云云。
二、按犯罪事實應依證據認定之，無證據不得認定犯罪事實；又
    不能證明被告犯罪或其行為不罰者，應諭知無罪之判決，刑
    事訴訟法第154條第2項、第301條第1項分別定有明文。又認
    定不利於被告之事實，須依積極證據，茍積極證據不足為不
    利於被告事實之認定時，即應為有利於被告之認定，更不必
    有何有利之證據；且刑事訴訟法上所謂認定犯罪事實之積極
    證據，係指適合於被告犯罪事實之認定之積極證據而言，雖
    不以直接證據為限，間接證據亦包括在內，然而無論直接或
    間接證據，其為訴訟上之證明，須於通常一般之人均不致有
    所懷疑，而得確信其為真實之程度者，始得據為有罪之認定
    ，倘其證明尚未達到此一程度，而有合理之懷疑存在時，自
    不能以推測或擬制之方法，以為有罪裁判之基礎。
三、公訴人認被告乙○○、辛○○涉犯上開罪嫌，無非以渠等之
    供述、告訴代理人之指訴、證人蔡玉華、庚○○、姜耀時、
    甲○○之證述、鏵銪公司、華益公司、喜福林公司、坡瑋克
    公司之公司登記資料、樂思公司轉帳傳票、喜福林公司、鏵
    銪公司、華益公司、坡瑋克公司之發票、存戶資料及交易明
    細、臺灣省北區國稅局桃園縣分局函覆之樂思公司營利事業
    商品報廢申請書影本、樂思公司過期化學品存放照片、桃園
    縣政府警察局八德分局查訪紀錄表、照片、土地及建物登記
    謄本等為其論據。
四、訊據被告乙○○固坦承為上開4家公司（華益、鏵銪、坡瑋
    克、喜福林公司）之實際負責人，並有開立發票與樂思公司
    及自樂思公司收受19,427,497元之款項金額之事實（其中鏵
    銪公司、坡瑋克公司、喜福林公司共計：18,306,333元；華
    益公司：1,121,164元）；被告辛○○則坦承有於93年7月7
    日至94年2月5日任職於樂思公司擔任會計工作，並為華益公
    司之形式負責人，且有幫助被告乙○○處理上開4家公司之
    記帳事宜；惟均堅決否認有為上開犯行，被告乙○○辯稱：
    我確實有替樂思公司處理廢棄物，並有自可可申公司購買貨
    品後，再以華益公司名義轉售與樂思公司，至我會分別以鏵
    銪、坡瑋克及喜福林等3家公司名義向樂思公司請領廢棄物
    處理之款項，係為節稅之考量，而我會分年度向樂思公司請
    款，則係因姚蔓菁向我表示樂思公司每年度有固定預算，無
    法讓我一次把錢請領完畢，故要我分年度請款等語。被告辛○○則辯稱：我只有幫忙被告乙○○處理上開4家公司之帳
    目，但主要還係由被告乙○○自行處理，我並不清楚被告乙○○之工作內容，亦不瞭解其與樂思公司如何往來，我在樂
    思公司任職期間，係負責開立銷貨發票、營業稅申報、薪資
    登錄、勞健保樣品費之登錄及表單製作等工作，我並未經手
    樂思公司之存款、付款業務等語。
五、經查：
（一）就被告乙○○有無實際為樂思公司處理廢棄物即雙方間之
      交易究否屬虛構乙節。經查，證人即倉儲業者戊○○於偵
      查及審理中證稱：「（是否指樂思公司有向東佑公司承租
      倉儲嗎？）是的。」、「（承租時間你是否記得？）可能
      有7 、8 年左右，時間大概是從85年9 月份開始，約有7
      、8 年的時間。」、「 (東西進去倉儲，如果要提領要經
      過哪些流程?) 樂 思會傳真或電子郵件，我收到後就會把
      他們要求提領的貨物先拿出來，有時他們會自己派車來載
      ，有時我會幫他們叫車送到目的地，通常都是送到電子公
      司或經銷商。」、「（在91、92年間，乙○○有無從東佑
      倉儲公司提走樂思公司的貨？）有。」、「 (那為何讓他
      把樂思的原料帶走?) 」 因為樂思有傳真過來說乙○○可
      以把原料帶走。」、「（提走何貨品？）是樂思公司傳真
      過來，表示有一些要報廢的，所以我就整理出來。」、「
       (用什麼車子載走？）用中型車子載走。」、「（你稱乙○○開車來載，你有無看到乙○○用什麼容器搬運？）乙○○用小貨車載，是整桶載走。」、「（總共提了多少次
      貨？）次數很多，我記不起來。」、「（有無一天提好幾
      次？）有。」、「（總共提貨的時間有無長達幾個月？）
      我現在記不起來，我只記得時間很長，應該有一、兩個月
      或三個月左右。」、「（你稱：你有看過乙○○到倉儲提
      貨，你如何確認乙○○提貨的數量跟品名？）因為樂思公
      司傳真過來，由我倉庫人員整理出來，放在外面，然後再
      由乙○○提貨。」、「（被告乙○○提貨時，收據如何簽
      發？）那時候乙○○有簽，簽在我們公司的出貨單上，出
      貨單上記載品名、數量，就是記載這些而已，是由乙○○
      簽名，再把收據交給我們公司。」、「（被告乙○○到倉
      儲提貨時，有無表明他是哪家公司來提貨？）有，他是以
      『乙○○』的名義提貨，客戶則是樂思公司，因為樂思公
      司傳真給我，表示要出貨給乙○○。」等語（見偵卷F第
      17、18頁、院卷D第139～145頁），可見樂思公司有先以
      傳真方式告知提貨事宜後，再由被告乙○○至東佑倉儲提
      領報廢貨品，其間提領多次，前後亦長達1 至3 個月之事
      實，復證人即協助被告乙○○搬運廢棄物之人丁○○於審
      理中證稱：「（91、92年間，乙○○有無找你幫忙搬運貨
      物？）有。」、「（當時是搬運什麼貨物？）化學廢棄物
      。」、「（該化學廢棄物的來源？）我在搬運的時候，聽
      乙○○說是從東佑的倉庫搬的。」、「（你是否知道被告
      乙○○自何處將廢棄物運送至八德市的處所？）我知道，
      我聽乙○○說是從樂思的東佑倉庫搬過來的」、「（乙○○要你在現場做何事？）從車上搬貨下來，搬到房子裡面
      。」、「（該廢棄物外型的包裝如何？）是藍色的桶子，
      提把是類似字型的，有標籤，該標籤是類似地球，但是英
      文字母是ＥＮ... ，我記不清楚。但桶子的重量約20公斤
      左右。」、「（你總共幫忙搬運多少次？）我大概搬運了
      大約3 、4 天。」、「（一天大約搬運多少？）每天車次
      大約3 、4 趟左右，每次搬運的桶子都是一捆一捆的，一
      捆有16桶，每次都超過兩捆以上。」、「（你在搬運桶子
      的時候，有無感覺到桶子內裝的是液體或固體？顏色如何
      ？有無刺鼻的味道？）我感覺到桶子裡面裝的是液體，但
      是沒有刺鼻的味道，因為都是封好的，我也沒有看到桶子
      裡面是什麼顏色，因為我沒有拆開過。」、「（你搬運桶
      子進屋內的時候，屋內有無相同的桶子已經放好？）我只
      記得有大桶子和小桶子，但是裡面是否空的，我不知道，
      我的印象中也有跟我搬運一樣的藍色的桶子。」等語（見
      院卷D 第192 ～195 頁），並與卷附之廢棄物處理容器照
      片均互核相符（見院卷D 第205 頁），且被告乙○○確於
      91 年5月至92年5 月租賃桃園縣八德市○○路○ 段490 巷
      54 號1樓等情，亦有房屋租賃契約書一份在卷可稽，足見
      證人丁○○有於91、92年間，協助被告乙○○自東佑倉儲
      載運廢棄物至上開八德市處所，且該處所內已放有多種容
      器之事實，又核以上開倉儲內之樂思公司貨品，均會定期
      由倉儲業者、樂思公司人員及會計師事務所人員三方盤點
      查核，且樂思公司91至93年間亦有固定向國稅局申報商品
      報廢等情，此有樂思公司之盤點清冊資料、營利事業所得
      稅結算申報查核簽證報告書及營利事業商品申報書影本等
      在卷可證（見院卷B 第201 頁、偵卷E 第395 ～436 頁）
      ，是樂思公司既有定期盤點，並有客觀之第三人即會計師
      予以簽證查核，則上開廢棄物處理果有違誤，應尚不至毫
      未查悉等情，再廢棄物處理之合法與否與有無處理係屬二
      事，被告乙○○未具廢棄物之處理證照，業僅涉及行政罰
      或刑罰之制裁問題，尚難憑此即謂其無處理上開廢棄物之
      可能。綜此，被告乙○○有於91至92年間，實際為樂思公
      司處理廢棄物等情，足堪認定。
（二）公訴人雖以樂思公司現尚有大量過期藥水尚存放於楊梅倉
      庫，且樂思公司亦無被告乙○○處理廢棄物之任何紀錄，
      而主張被告乙○○未處理上開廢棄物云云；惟查，被告乙○○處理上開廢棄物距今已相隔數年，在無證據證明現存
      之過期藥水早於92年前即已存在，自難以此推論被告乙○○未為處理廢棄物等情，復樂思公司內部確否無廢棄物之
      處理紀錄，亦係公訴人單方所述，並無證據得以認定，且
      委託他人處理廢棄物，得以口頭約定，而不以訂立書面契
      約為必要，核同案被告甲○○時任樂思公司行政及財務經
      理，係屬樂思公司經理人，在其業務範圍本有代表樂思公
      司對外為法律行為之權，則證人甲○○於偵查中證稱，起
      初係技術人員說總裁羅志偉會請被告乙○○與伊聯絡，鏵
      銪、坡瑋克、喜福林3 家公司均有為樂思公司處理廢棄物
      ，廢棄物處理後，被告乙○○會給我們文件及照片，公司
      不會派人驗收，我們再以這些文件報給國稅局，即算完成
      ，樂思公司亦因資產減少，故自90年起至94年止，每年均
      會向國稅局桃園分局定期申報，且處理掉的庫存品，資產
      負債表並有提列損失等語（見偵卷D 第86、87頁），可見
      樂思公司既有委託被告乙○○處理上開廢棄物，並於廢棄
      物處理後在資產負債表中提列損失及定期向國稅局申報之
      事實，即難以此遽論被告乙○○未實際處理廢棄物云云。
（三）公訴人復以廢棄物之處理費用，依一般市場行情，1 公升
      僅約15到25元，此有廣合事業、綠大地環境工程、佶鼎科
      技等公司之報價單、估價單以為證明，而主張被告乙○○
      處理費用（一公升幾佰元至一千元）與一般市場行情差距
      甚大，顯悖常情，亦非合理，可見被告乙○○並無處理上
      開廢棄物云云；惟查，處理費合理與否與有無處理廢棄物
      實屬二事，樂思公司委託他人處理廢棄物，理當應以多少
      價格為之，業僅涉及公司經營決策及管理問題，本無絕對
      之標準可言，是無其他積極證據足以證明被告乙○○、辛○○與樂思公司間之交易係屬虛偽而與同案被告甲○○、
      蔡榮譽共同詐欺樂思公司，則甲○○委託被告乙○○廢棄
      物處理費用縱屬過高而致樂思公司受有損害，業僅涉民事
      上之債務不履行或侵權責任，更甚者，亦僅涉犯刑法上之
      背信罪嫌，非謂被告乙○○之廢棄物處理費用有過高情事
      ，即遽論被告乙○○未實際為樂思公司處理廢棄物云云，
      否則商業活動上，公司決策者作為倘一有失當，不啻均將
      陷入有無與外人共同詐欺公司之疑。公訴人又以被告乙○○並無廢棄物處理證照，自無為樂思公司處理廢棄物之可
      能云云；然查，被告乙○○並無廢棄物處理證照，此為被
      告乙○○所自陳在卷；但有無廢棄物處理證照，僅涉及廢
      棄物處理時之合法與否，非謂無證照者，即無處理廢棄物
      之可能，而如上所述，被告乙○○確有於上揭時、地自東
      佑倉儲將樂思公司之廢棄物品搬運至上開八德市租屋處等
      情，且被告乙○○陳以，其係以酸鹼中和等方法處理上開
      廢棄物等語，至就被告乙○○上開自行處理方式，究有無
      可能處理廢棄物一事。本院函詢桃園縣政府環境保護局，
      經該局以98年3 月16日、桃環廢字第098080121 號函表示
      ：「（附件一所示之廢棄物是否會產生有毒氣體？若會產
      生有毒氣體，一般人吸進該氣體對其身體有何影響？）就
      來函說明二，化學物品是否產生毒氣影響人體與藥品本身
      包裝、儲存、使用方式及個人防護設備、暴露劑量相關，
      本局無法對人體暴露的危害性作任何的臆測及表示。」、
      「（有無可能藉以其他化學物品綜合摻雜調配之方式來完
      成附件一所示廢棄物之處理？）廢棄物之處理方式需報請
      主管機關審查通過並取得許可始可為之，如本案僅以摻雜
      調配方式處理廢棄物，其可行性不高。」、「（綜合附件
      二所示之照片以觀，單憑一個人有無可能在附件二所示之
      處所內，獨自處理附件一所示之廢棄物？）依據附件二所
      提供之書面資料研判，獨自處理該項廢棄物之可能性不高
      」等語（見院卷D 第112 、113 頁），可見在無證據明確
      排除被告乙○○無獨自處理上開廢棄物之可能性下，縱被
      告乙○○並無廢棄物之處理證照，仍難遽認其無處理上開
      廢棄物云云。
（四）公訴人以被告提出之鏵銪、坡瑋克及喜福林等3 家公司發
      票上均僅載「理貨服務」、「服務收入」等語，顯係規避
      未實際處理廢棄物之責，且上開發票上所載日期亦均為92
      年5 月即上開租屋處租期結束之後，可見被告2 人與樂思
      公司間之交易係屬虛構云云；惟查，交易行為後，發票上
      係記載何種內容，本無特定文字限制，而「理貨服務」、
      「服務收入」所指涉事項雖屬較廣；然廢棄物處理非謂不
      可稱作上開事項，公訴人單以上開發票上記載內容，而主
      張被告未處理廢棄物云云，自非可採；復商業活動上，事
      涉雙方利益，常多所考量而有不同因應變化，未有違法情
      事下，交易雙方本可權衡所有情事予以彈性約定運用，而
      發票其作用僅為一交易事實存在之形式證明；至雙方實際
      約定內容為何、契約履行與否，仍應以客觀情事以為認定
      ，又非短期之委任、承攬等勞務性契約，方待至契約履行
      完畢後方開立發票者，亦屬多見，基此，被告乙○○既有
      為樂思公司實際處理廢棄物，則其辯以係甲○○基於樂思
      公司預算之考量，方要求其嗣後分批開立發票請款等情，
      自屬可能且無不許之理，況無其他積極證據證明下，公訴
      人單以上開主張以為據，尚不足採。公訴人又以案發期間
      同案被告甲○○身為樂思公司經理，樂思公司在其管控下
      ，其間公司帳冊應多有作假情事，且會計師所為簽證查核
      亦僅係部分抽驗查核，不能證明上開廢棄物處理即非屬虛
      構交易，又依財政部國稅局書面審核營利事業災害損失報
      備、商品、固定資產報廢案件作業要點規定，就報廢品之
      申報金額每次倘未逾2,500,000 元，則免實地勘查僅需書
      面審核即可，故樂思公司雖於91年至93年間均有定期向國
      稅局申報等情，仍恐有造假情事，再者，參以樂思公司向
      國稅局申報之營利事業商品變質報廢申報書，其內照片數
      年度均屬同一，亦見上開申報係屬造假云云；惟查，上開
      期間樂思公司內部帳冊資料有無遭同案被告甲○○作假云
      云，均為公訴人單方臆測之詞，復會計師為簽證查核本以
      抽驗查核方式為之，豈可僅以會計師係抽驗查核，即論會
      計師之簽證報告有不實情事，又申報照片究否相同，亦僅
      涉及上開廢棄物申報有無瑕疵違誤等情，並無法即認被告
      乙○○未為處理廢棄物云云，是公訴人上開主張，自不足
      採。公訴人再以被告未提出坡瑋克公司處理上開廢棄物之
      發票，而主張被告與樂思公司間之交易係屬虛構云云；然
      查，基於被告不自證己罪之原則，被告本無提出任何證據
      之義務，且不得以被告未提出證據，即遽為其不利之認定
      ，是公訴人上開主張，當不足採。
（五）依卷附之可可申公司、坡瑋克公司、華益公司、樂思公司
      所開立之統一發票所載（見院卷C 第19～29頁），可可申
      公司與坡瑋克公司、坡瑋克公司與華益公司、華益公司與
      樂思公司間曾於92年間有交易之情事；惟就上開交易確否
      存在，有無虛構乙節。經查，證人即可可申公司業務經理
      己○○於審理中證稱，可可申公司確於92年間有開立統一
      發票（院卷C 第19～29頁）與坡瑋克公司，而上開發票上
      所載品名：ＺＡ200 、ＱＭ1225則均係指化學名稱為「過
      硫酸氫鉀」之化學物品，至於代號會有不同，係屬商業上
      之作法，但物品仍屬同一，上開交易起初係因可可申公司
      代理杜邦公司的產品，「過硫酸氫鉀」此產品本均從新加
      坡進口；惟該物品屬非常危險之管制化學物品，雖可進出
      口，但不能併櫃，故國內公司倘數量需求有限，仍單獨使
      用一個貨櫃進口，將不敷成本，所以甲○○經理便轉向尋
      求國內供應商，而可可申公司即係國內的供應商之一，甲○○即找伊，伊就將「過硫酸氫鉀」東西賣給甲○○，甲○○並指示伊將發票開給玻瑋克公司，而可可申公司收到
      的匯款則係從玻瑋克公司所匯入，另樂思公司之代號：Ｍ
      Ｅ1020之化學物品，依其物質安全資料表（即ＭＳＤＳ）
      所載，亦係「過硫酸氫鉀」等語（院卷D 第195 ～200 頁
      ），此與證人即樂思公司採購人員丙○○於審理中證稱，
      樂思公司有一代號「ＭＥ1020」之銷售商品，此產品原係
      向新加坡公司採購；然嗣因危險等級及運輸原因考量而轉
      向國內採購，並由甲○○直接跟國內的廠商接洽採購，此
      項採購非由伊所處理等語（院卷D 第148 ～151 頁）互核
      相符，又有證人甲○○於偵查中證稱，樂思公司與華益公
      司係雙方互相買賣化學品，係同業間互相調貨等語在卷可
      稽（見偵卷D 第86頁），是可可申公司有將「過硫酸氫鉀
      」之化學產品販售與坡瑋克公司，復由坡瑋克公司轉售與
      華益公司，再由華益公司售與樂思公司之事實，應堪認定
      。至公訴人雖主張可可申公司為樂思公司之下游廠商，樂
      思公司自不會向可可申公司進貨，且依上開付款流程，亦
      與樂思公司之採購流程並不相符云云；惟查，證人己○○
      於審理中證稱：「可可申公司確實是樂思公司的下游廠商
      ，但可可申公司也確實是原物料的供應商，樂思公司也會
      向可可申公司購買原物料，兩家公司彼此互相供應，並不
      是絕對的。」等語（見院卷D 第200 頁），可見樂思公司
      仍有向可可申公司購買原料等情，復證人丙○○於審理中
      證稱：「（倘甲○○自行採購，不經過妳，是否違反樂思
      公司內部的採購的規定？）因為甲○○是財務經理，又是
      我們的主管，所以我是依照甲○○的指示去做，那個時候
      ，樂思公司沒有很白紙黑字的規定採購程序要怎麼樣，內
      部規定沒有那麼嚴格，所以當時甲○○直接買，並沒有白
      紙黑字的禁止規定。」等語（見院卷D 第150 頁），亦見
      樂思公司並無明確之採購流程，是公訴人上開主張，自不
      足採。公訴人復以，依樂思公司內部資料，樂思公司於91
      年至94年間，均未曾向華益公司購買任何貨品，且樂思公
      司於91年至93年均有向新加坡公司進口代號「ＭＥ1020」
      之貨品，此有採購清冊、進口發票、海關進口報單、報關
      行報單、報關行帳單及收貨單在卷可稽，而依上開證據資
      料，樂思公司於92年、93年分別銷售8,350 、4,525 公斤
      之「ＭＥ1020」貨品；然華益公司於92年售與樂思公司代
      號「EZ-168」之貨品，僅分別為1,000 公斤、250 公斤，
      共1,250 公斤，是上開代號「EZ-168」之貨品，其代號不
      僅與「ME1020」有所不同，且數量上亦與樂思公司之銷售
      數量顯有差距，又樂思公司於93年向新加坡公司進口
      3,400 公斤代號「ＭＥ1020」之貨品，再加自身所留存貨
      ，已足供該年銷售，毋庸再向其他公司進貨云云；然查，
      證人丙○○於審理中證稱，樂思公司採購可分兩種，一種
      為正常銷售產品，係由所伊負責，其他則由各部門自行採
      購，例如藥水、器具等，則由化驗室自行採購，至卷附之
      統一發票上所載高錳酸鉀、ＥＺ168 、ＱＭ1688等貨品（
      見院卷C 第19～29頁），其中ＱＭ1688、ＥＺ168 伊不知
      係何種東西，高錳酸鉀則係化驗室會使用到之藥水，此些
      貨品有可能係甲○○自行採購的，並未經過伊等語（見院
      卷D 第150 頁），堪見上開發票上所載之物品（如高錳酸
      鉀等），既非由樂思公司採購人員統一採購，而可由化驗
      室各自採購下，則採購人員縱不知悉亦無採購紀錄，仍難
      以此即謂樂思公司未採購上開貨品等情，復依公訴人上開
      主張，樂思公司於93年進口「ＭＥ1020」貨品之數量（
      3,400 公斤）仍低於其銷售數量（4,525 公斤），則無證
      據足以證明樂思公司有足夠庫存補足其餘數額下，樂思公
      司自有另行向國內廠商採購之必要，又依證人己○○之上
      開證述，貨品代號有所不一（如ＺＡ200 、ＱＭ1225），
      係因商業上之作法，至該貨品究否相同，仍應以該貨品之
      物質安全資料表（即ＭＳＤＳ）以為據，故公訴人單以代
      號有所不同，即遽論2 種貨品即非相同，尚屬無據，再參
      以卷附之樂思公司對外採購產品清冊，其內有樂思公司分
      別於92年6 月23日、93年9 月17日向華益公司購買產品驗
      收單（見院卷B 第168 、169 頁），是上開購買產品雖非
      本案起訴範圍；然亦可證明樂思公司非無於91年至94年間
      向華益公司購買產品之事實。公訴人另以樂思公司倘需向
      可可申公司購買貨品，自可逕向可可申公司購買即可，毋
      須透過華益公司輾轉購得云云；惟查，交易上採購模式本
      有多樣，各種交易模式亦有多所考量，買受人欲購買某種
      物品，本非均向生產者或進口者直接購買，此由社會上之
      商品常多由大盤商、中盤商、零售商輾轉銷售即可得見，
      是依上所述，樂思公司既有自華益公司購買取得上開貨品
      ，則難僅因樂思公司未向可可申公司直接購買，即論上開
      交易係屬虛構云云。
（六）公訴人又以被告辛○○任職樂思公司期間（即93年7 月7
      日起至94年2 月5 日止），與甲○○共同填製不實之轉帳
      傳票，並由甲○○、蔡榮譽分別簽署英文名字認可，而簽
      發樂思公司支票與上開4 家公司（即華益、鏵銪、喜福林
      、坡瑋克）提示兌現之方式，共同侵占樂思公司存款乙節
      。經查，按刑法上之侵占罪，係以侵占自己持有他人之物
      為要件，所謂他人之物，乃指「有形之動產、不動產」而
      言，並不包括無形之權利在內，單純之權利不得為侵占之
      客體；侵占業務上所持有之物，必須其物因業務上之原因
      歸其持有，從而侵占之，方與該罪構成要件相合。如原無
      業務上持有關係，其持有乃由其詐欺之結果，則根本上無
      侵占之可言，自難以業務侵占罪論擬。最高法院71年台上
      2304號、53年台上2910號判例意旨可資參照。而查依公訴
      人上開主張，樂思公司簽發支票後，樂思公司之金錢流動
      僅往來於銀行與上開4 家公司之間，則被告辛○○無論時
      任何職，有無製作轉帳傳票抑或簽發支票，至多僅能以簽
      發支票之方式委託存款銀行為其付款，而不會實際持有上
      開金錢等情，是揆諸上開判例意旨，被告辛○○既未因業
      務上之原因而實際持有樂思公司所有金錢，自難對其以業
      務侵占罪予以相繩，況核以公訴人上開指訴犯行，公訴人
      均未就被告乙○○、辛○○與甲○○、蔡榮譽間如何具犯
      意聯絡及行為分擔與以論述證明，而刑事訴訟法關於被告
      犯罪事實應由檢察官負舉證責任，並提出證明之方法，刑
      事訴訟法第161 條第1 項定有明文。故檢察官對於起訴之
      犯罪事實，應負提出證據及說服之實質舉證責任，被告無
      自證己無罪之義務。是縱被告所辯尚非合理，在無積極證
      據證明渠所涉犯行，仍難遽以此即為被告2 人不利之認定
      。
六、綜上所述，由卷內公訴人所提出證據，尚未達一般人均不致
    有所懷疑足以確信被告乙○○、辛○○涉及上開犯行之程度
    。此外，復查無其他積極證據足證被告2 人確有公訴人所指
    犯行，不能證明其等犯罪，自應就被告乙○○、辛○○所涉
    犯行為無罪之諭知。
據上論斷，應依刑事訴訟法第301 條第1 項，判決如主文。
本案經檢察官黃怡菁到庭執行職務。
中    華    民    國    98    年    8    月     31    日
                刑事第十庭    審判長  法  官  江德民
                                      法  官  蘇昌澤
                                      法  官  華奕超
以上正本證明與原本無異。
如不服本判決，應於送達後10日內，向本院提出上訴狀。
                                      書記官  常毓生
中    華    民    國    97    年    8     月    31    日


司法院資訊處製作；財團法人民間司法改革基金會備份。
